【裁判字號】    89,判,3009
【裁判日期】    891027
【裁判案由】    勞保
【裁判全文】
最  高  行  政  法  院  判  決                  八十九年度判字第三○○九號
    原      告  益諦船務代理股份有限公司
    代  表  人  甲○○
    被      告  行政院勞工委員會
    代  表  人  陳  菊
右當事人間因勞保事件，原告不服行政院中華民國八十八年七月二十七日台八十八訴
字第二八八八六號再訴願決定，提起行政訴訟。本院判決如左︰
    主  文
原告之訴駁回。
訴訟費用由原告負擔。
    事  實
緣被告依勞工保險局之查報，以原告未依「勞工保險投保薪資分級表」規定，申報被
保險人徐佑慶、孫志煌之投保薪資，將投保薪資金額以多報少（詳如附表），乃依勞
工保險條例第七十二條第二項規定，以八十七年九月十九日台八十七勞局承字第一○
一二○三號函，按短報之保險費金額，處以二倍罰鍰計新台幣（以下同）六六、○四
八元。原告不服，向勞工保險監理委員會申請審議，經該會依訴願管轄規定移由被告
決定駁回其訴願後，原告仍未甘服，提起再訴願，亦遭決定駁回，遂提起行政訴訟。
茲摘兩造訴辯意旨於次：
原告起訴意旨略謂：一、按勞工保險條例第六條規定：「年滿十五歲以上，六十歲以
下之勞工，應以其雇主或所屬團體或所屬機構為投保單位，全部參加勞工保險為被保
險人。」依此規定，所謂投保單位，係指勞工之雇主而言。同條例第十四條第一項前
段、第七十二條第二項前段所為之規範，均係針對投保單位而言。二、本件案發時，
被保險人徐佑慶及孫志煌二員服務於外籍輪船，為被告不爭執之事實，渠等所領取之
薪資、獎金當由外國船舶公司給付。原告為依中華民國公司法成立之法人，所擁有之
輪船均依規定懸掛中華民國國旗，對於懸掛外國國旗之外籍輪船，僅有船務代理之身
分，而非該外籍輪船之所有人，對該船上之船員，自無雇主之身分。此顯而易懂之船
務常識，被告不應要求原告提出非徐、孫二員雇主之證明。三、原告僅為船務代理，
被保險人之薪資並非原告經常性之給與，原告顯非被保險人之雇主，亦非投保單位。
原告提供徐佑慶及孫志煌二員八十六年六月至八十七年七月之薪資表，雖蓋有原告公
司及負責人之印章，但上開二人之薪資實由外國船舶公司給付，由原告代為發放而已
。至於原告自七十九年十二月二十日、八十二年四月二十七日起即陸續為徐、孫二人
申報加保、退保，經查證，係因當時二員於原告所有之國輪上服務，原告係以雇主之
身分為渠等加保、退保，與本件狀況不同。再訴願時原告未查明徐、孫二人七十九年
、八十二年間服務於國輪或外籍輪船之實際狀況，特此更正。四、被告指摘徐佑慶部
分八十七年六月一日至同年七月三十一日應申報投保薪資為四○、一○○元，原申報
投保薪資為三一、八○○元，然就原告記憶所及，當時規定最高投保薪資係三一、八
○○元，應無短報情事。五、綜上所述，原告就本件案發當時，既非被保險人之雇主
，亦非投保單位，被告卻欲以規範投保單位之規定相繩，自有違誤，請將原處分及一
再訴願決定併予撤銷等語。
被告答辯意旨略謂︰一、依勞工保險條例第十四條及其施行細則第三十二條規定，勞
工投保薪資應按其全月實支薪資總額，以勞動基準法第二條第三款規定之工資為準（
即勞工因工作而獲得之報酬，包括工資、薪金及按計時、計日、計月、計件以現金或
實物等方式給付之獎金、津貼及其他任何名義之經常性給與均屬之。其每月收入不固
定者以最近三個月收入之平均為準），再依「勞工保險投保薪資分級表」規定等級之
金額填報，此係強制規定，非事業主或被保險人可自由增減。依照上開規定，投保薪
資之申報，除本薪外，其餘各項津貼、加班費．．．等，凡屬因工作而獲得之報酬均
應悉數併入計算。本件據勞工保險局調查，及原告檢具被保險人徐佑慶及孫志煌八十
六年六月至八十七年七月薪資表核算，彼等之投保薪資確實以多報少，被告依勞工保
險條例第七十二條第二項規定處原告罰鍰計六六、○四八元，並無違失。二、徐佑慶
、孫志煌分別自七十九年十二月二十日、八十二年四月二十七日起即陸續由原告申報
加保、退保，勞工保險局前均已受理在案，又據原告提供徐、孫二員八十六年六月至
八十七年七月之薪資表（蓋有原告公司及負責人印鑑章）顯示，徐、孫二員係支領原
告之薪資，確為原告之員工，而原告未依彼等所領薪資總額申報投保薪資，被告處以
罰鍰，依規定並無不合。又查「勞工保險投保薪資分級表」業經被告以八十六年五月
十四日台八十六勞保二字第○二○一一○號令修正發布自八十六年七月一日施行，勞
工保險局並於八十六年五月十七日以八六保承字第六○四八○○○號函通知各投保單
位，內載「勞工保險投保薪資分級表」上限增列三八、二○○元和四○、一○○元兩
級，自八十六年七月一日實施，而徐佑慶八十六年六月至八十七年七月每月領取薪資
一一九、二八二元，依規定投保薪資應申報當時最高等級四○、一○○元。原處分及
訴願、再訴願決定並無違誤，請求判決駁回原告之訴等語。
    理  由
按勞工保險條例第十三條所稱月投保薪資，係指由投保單位按被保險人之月薪資總額
，依投保薪資分級表之規定，向保險人申報之薪資。又本條例第十四條所稱月薪資總
額，以勞動基準法第二條第三款規定之工資為準。分別為勞工保險條例第十四條第一
項前段及同條例施行細則第三十二條第一項前段所明定。而勞動基準法第二條第三款
規定，工資：謂勞工因工作而獲得之報酬；包括工資、薪金及按計時、計日、計月、
計件以現金或實物等方式給付之獎金、津貼及其他任何名義經常性給與均屬之。又按
投保單位違背本條例規定，將投保薪資金額以多報少或以少報多者，自事實發生之日
起，按其短報或多報之保險費金額，處以二倍罰鍰，並追繳其溢領給付金額。勞工因
此所受損失，應由投保單位賠償之。復為勞工保險條例第七十二條第二項所明定。本
件原告為被保險人徐佑慶、孫志煌申報八十六年八月一日起至八十七年七月三十一日
止之投保薪資，未依「勞工保險投保薪資分級表」規定申報，而將投保薪資金額以多
報少（詳如附表）之事實，有徐佑慶、孫志煌之薪資表影本、被保險人加退保異動表
等附於被告檢送之案卷可稽，原告違規事實，洵堪認定。被告依勞工保險條例第七十
二條第二項規定，按短報之保險費金額，處原告二倍罰鍰計六六、○四八元，揆諸首
開規定，並不違法。原告雖主張伊僅為船務代理，被保險人之薪資並非伊經常性之給
與，伊顯非被保險人之雇主，亦非投保單位。被保險人徐佑慶及孫志煌二員八十六年
六月至八十七年七月之薪資實由外國船舶公司給付，由原告代為發放而已；又被保險
人徐佑慶八十七年六月一日至同年七月三十一日申報投保薪資為三一、八○○元，已
依規定最高投保薪資申報，應無短報情事云云。惟查依原告提供之徐佑慶、孫志煌二
人八十六年六月至八十七年七月之薪資表所示，均蓋有原告公司及其負責人之印章，
足堪認定徐佑慶、孫志煌二人均係支領原告之薪資，為原告之員工，原告為其僱主。
而原告主張徐佑慶、孫志煌之薪資實由外國船舶公司給付，由伊代為發放等情，未舉
證以實其說，自不足採。又「勞工保險投保薪資分級表」業經被告以八十六年五月十
四日台八十六勞保二字第○二○一一○號令修正發布自八十六年七月一日施行，勞工
保險局並於八十六年五月十七日以八六保承字第六○四八○○○號函通知各投保單位
，內載「勞工保險投保薪資分級表」上限增列三八、二○○元和四○、一○○元兩級
，自八十六年七月一日實施，而徐佑慶八十六年六月至八十七年七月每月領取薪資一
一九、二八二元，依規定投保薪資應申報當時最高等級四○、一○○元。原告主張被
保險人徐佑慶八十七年六月一日至同年七月三十一日申報投保薪資為三一、八○○元
，已依規定最高投保薪資申報，應無短報情事云云，亦不足採。綜上所述，被告所為
處分，並不違法，一再訴願決定，遞予維持，俱無不合，原告之訴非有理由，應予駁
回。
據上論結，本件原告之訴為無理由，爰依行政訴訟法施行法第二條、行政訴訟法第九
十八條第三項前段，判決如主文。
中    華    民    國     八十九      年      十      月     二十七      日
                    最 高 行 政 法 院  第 四 庭
                                審 判 長 法  官      葉  振  權
                                         法  官      姜  仁  脩
                                         法  官      吳  錦  龍
                                         法  官      劉  鑫  楨
                                         法  官      吳  明  鴻
右  正  本  證  明  與  原  本  無  異
                                         法院書記官  張  惠  美
中    華    民    國     八十九      年      十      月     二十七      日


司法院資訊處製作；財團法人民間司法改革基金會備份。
